【裁判字號】    97,交抗,123
【裁判日期】    970131
【裁判案由】    聲明異議
【裁判全文】
臺灣高等法院臺中分院刑事裁定         97年度交抗字第123號
抗 告人 即
原處分機關  交通部公路總局臺中區監理所豐原監理站
法定代理人  甲○○
相  對  人
即受處分人  乙○○
上列抗告人因受處分人違反道路交通管理處罰條例聲明異議案件
，不服臺灣臺中地方法院中華民國96年12月31日所為裁定（96年
度交聲字第1380號），提起抗告，本院裁定如下：
    主  文
抗告駁回。
    理  由
一、抗告意旨略以：抗告人因受處分人乙○○駕駛M6-3441號自
    小客車違規，於民國96年11月20日以豐監稽違字第裁63-Z3A
    002116號裁決應吊扣受處分人職業大客車駕駛執照1年之處
    分，經受處分人聲明異議，業經臺灣臺中地方法院於96年12
    月31日以96年度交聲字第1380號裁定：「原處分關於吊扣職
    業大客車駕駛執照12個月部分撤銷。前項撤銷部分，不罰。
    」惟關於酒駕違規，依據道路交通管理處罰條例第35條第1
    項第1款規定之立法精神及意旨，應剝奪其汽車駕駛用路權
    ，為此提起抗告，請求維持原裁決處分云云。
二、按「汽車駕駛人飲用酒類後其吐氣所含酒精濃度超過每公升
    0.25毫克以上者，不得駕車」，道路交通安全規則第114條
    第2款定有明文；又「汽車駕駛人，駕駛汽車經測試檢定有
    酒精濃度超過規定標準者，處新臺幣1萬5千元以上6萬元以
    下罰鍰，並當場移置保管該汽車及吊扣其駕駛執照1年」，
    道路交通管理處罰條例（下稱同法）第35條第1項第1款亦規
    定甚詳。次按修正前同法第68條規定：「汽車駕駛人，因違
    反本條例及道路交通安全規則之規定，受吊扣或吊銷駕駛執
    照處分時，吊扣或吊銷其持有各級車類之駕駛執照。」惟同
    法第68條業於94年12月14日修正，並自95年3月1日施行，修
    正後規定：「汽車駕駛人，因違反本條例及道路交通安全規
    則之規定，受吊銷駕駛執照處分時，吊銷其持有各級車類之
    駕駛執照。」其立法理由略以：「原條文將違法或違規駕駛
    人所持有各級車類之駕駛執照一併吊扣或吊銷，失之過酷，
    影響人民工作及生活甚鉅，爰修正之」等語，故修正條文係
    將同法第68條原有條文中之「吊扣或」3字刪除，參照上開
    立法理由及立法經過，依修正後之條文，受吊銷駕照處分者
    ，仍維持吊銷其持有各級車類之駕駛執照；至於受吊扣駕照
    處分者，則僅吊扣其違法或違規當時所駕駛車輛之駕駛執照
    ，不再吊扣其持有各級車類之駕駛執照。
三、本件受處分人乙○○於96年6月6日01時09分，駕駛車牌號碼
    M6-3441號自小客車，行經國道1號公路北上162.6公里處，
    遭舉發機關即內政部警政署國道公路警察局第三警察隊攔停
    ，測得其吐氣所含酒精濃度每公升達0.44毫克，經警製單舉
    發，嗣經抗告人以受處分人違規事實明確，依同法第35條第
    1項第1款規定，於96年11月20日以豐監稽違字第裁63-Z3A00
    2116號裁處罰鍰新臺幣34,500元，吊扣其職業大客車駕駛執
    照12個月，並施以道安講習等事實，為受處分人所是承，並
    有通知單、原處分裁決書各一份附卷可稽，是受處分人酒後
    駕駛自小客車之違規事實明確。惟查，受處分人所領有者係
    職業大客車駕駛執照，依修正後同法第68條規定，受吊扣駕
    駛執照處分時，已不得再吊扣受處分人所持有各級車類之駕
    駛執照，原處分不察，竟吊扣受處分人所持有之職業大客車
    駕駛執照，即非適法。原審認受處分人異議有理由，就原處
    分關於吊扣職業大客車駕駛執照12個月部分予以撤銷，就該
    撤銷部分諭知受處分人不罰，並說明本應諭知吊扣小型車駕
    駛執照12個月，惟因事實上不能執行，其結果與不罰無異，
    乃逕諭知不罰，於法尚無不合。抗告人以同法第35條第1項
    第1款為由，應剝奪受處分人之汽車駕駛用路權，請求維持
    原裁決處分云云，與前揭同法第68條修正後之規定意旨不符
    。
四、至上開道路交通安全規則對於汽車駕駛執照之管理，採取一
    照原則，固然導致越級駕駛人違規酒駕時，受無須吊扣駕駛
    執照之利益，然此關於駕駛執照管理所衍生之執行困難或法
    規漏洞，宜由修法解決，尚不得擴張解釋，於駕駛人無較低
    級駕駛執照可供吊扣時，即率爾代以吊扣其所領有之較高級
    駕駛執照，此將對受處分人之工作權造成極大之損害，有違
    比例原則。
五、原處分機關未審酌新修正之法律規定，逕對受處分人裁處吊
    扣駕駛執照12個月之處分，於法不合，受處分人此部分異議
    為有理由，原審法院因而將此部分之處分撤銷，並因異議人
    並無小客車駕駛執照可供執行吊扣，而就此部分另為不罰之
    諭知，核無違誤。抗告人仍執陳詞提起抗告，並無理由，應
    予駁回。
六、據上論結，應依道路交通案件處理辦法第26條，刑事訴訟法
    第412條，裁定如主文。
中    華    民    國    97    年    1     月    31    日
            刑事第十庭    審判長法  官  林  照  明
                                法  官  郭  瑞  祥
                                法  官  林  欽  章
上列正本證明與原本無異。
不得再抗告。
                                書記官  許  哲  禎
中    華    民    國    97    年    2     月    4     日


司法院資訊處製作；財團法人民間司法改革基金會備份。
